【裁判字號】    97,訴,400
【裁判日期】    970627
【裁判案由】    返還訂金
【裁判全文】
臺灣桃園地方法院民事判決               97年度訴字第400號
原      告  甲○○
訴訟代理人  潘維成律師
複  代理人  陳淑雯律師
被      告  春虹建設股份有限公司
法定代理人  乙○○
上列當事人間返還訂金事件，經本院於民國97年5 月27日言詞辯
論終結，判決如下：
    主  文
被告應給付原告新台幣壹佰萬元，及自民國九十七年三月十九日
起至清償日止，按年息百分之五計算之利息。
訴訟費用由被告負擔。
    事  實
甲、原告方面：
一、聲明：如主文所示。
二、陳述：
  (一)原告於民國92年7 月23日向被告訂購坐落桃園縣平鎮市○○
    段商業區C 棟編號5 之房地（含地下三層機械停車位2 個）
    ，當場簽立訂購單，並交付發票日92年7 月30日、面額100
    萬元之支票作為定金之給付，約定「本件房屋經買、賣雙方
    同意，已成立預定買賣行為，以後如發生買方逾期未補足訂
    金，或不簽立買賣本約同時付清本約簽約金時，願將已付款
    項全數無條件放棄，作為賠償對方損失。如買賣雙方皆已依
    約準備簽訂買賣本約，惟因雙方未能合意買賣契約內容時，
    則買方同意賣方退還本訂購單之預付訂金，不得向賣方為任
    何其他請求，本訂購單當然失效」。嗣因原告就買賣價金付
    款方式、建材規格等事項詢問被告，被告回應均無法令原告
    滿意，且被告不將買賣契約交予原告審閱，致無法達成買賣
    契約之合意。依兩造訂購單特約條款之約定，被告應將原告
    前所繳納之定金100 萬元返還予原告，惟屢經催討，被告均
    拒不返還。爰依民法第199 條第1 項請求被告返還定金。
  (二)退步言之，若依民法第248 條規定因被告已收受100 萬元定
    金，推定兩造間之買賣契約成立，惟被告未將相關預售屋買
    賣契約交由原告審閱，亦未通知原告與其簽訂正式之買賣契
    約，甚如被告所言原告有違約情事，被告亦應催告履行未果
    後，再通知解除契約，惟被告將上開房屋出售予第三人，則
    本件買賣契約因可歸責於被告而給付不能，依民法第249 條
    第3 款規定，被告應加倍返還其所收受之定金200 萬元，原
    告就其中100 萬元部分為一部請求。
三、對被告抗辯所為之陳述：
    兩造間買賣契約既未簽訂，即無被告所稱徵詢銀行貸款等節
    ，且上開房屋係預售屋，依經驗法則，須建物完成，準備交
    屋時，始有銀行貸款問題。且兩造簽立訂購單時，房屋尚未
    成形，被告可取得之款項僅有按工程進度繳納之工程款，並
    非取得全部價金，故無利息損失。
四、證據：提出春虹建設股有限公司訂購單、簽收單、平面圖、
    潘維成律師事務所函暨收件回執（均為影本）、公司變更登
    記表各1 件為證。
乙、被告方面：
    被告未於言詞辯論期日到場，惟據其提出之書狀略以：
一、聲明：原告之訴駁回。
二、陳述：
    原告於92年7 月23日向被告訂購房屋後，因不提供銀行貸款
    資料或要求換屋，反覆無常，致上開房屋至94年9 月26日才
    售出，造成被告2 年之利息損失超出100 萬元。
三、證據：無。
    理  由
甲、程序部分：
    被告經合法通知，未於言詞辯論期日到場，經核無民事訴訟
    法第386 條各款所列情形，應依原告聲請，准由其一造辯論
    而為判決。
乙、實體部分：
一、兩造不爭執事項：
  (一)原告於92年7 月23日向被告訂購坐落桃園縣平鎮市○○段商
    業區C 棟編號5 之房地（含地下三層機械停車位2 個）（下
    稱系爭不動產），當場簽立訂購單並給付定金100 萬元，有
    訂購單、簽收單在卷可稽（見本院卷第7-8 頁）。
  (二)嗣兩造就買賣契約內容未達成合意，遲未簽立買賣本約，被
    告已於94年9 月26日將系爭不動產出售予第三人。
二、兩造之爭點：兩造所簽立之訂購單已否失效，原告依訂購單
    之約定請求返還訂金100萬元，有無理由？
三、本院之判斷：
  (一)按預約乃約定將來成立一定契約之契約，「買賣預約」固非
    不得就標的物及價金之範圍為確定，但不能因此即認「買賣
    本約」業已成立，當事人雙方之約定究為預約或本約，應就
    契約之內容為綜合判斷。查原告向被告訂購系爭不動產，簽
    立訂購單並交付定金100 萬元，於訂購單特約條款約定「(1)
    本件房屋經買、賣雙方同意，已成立預定買賣行為，以後如
    發生買方逾期未補足訂金，或不簽立買賣本約同時付清本約
    簽約金時，願將已付款項全數無條件放棄，作為賠償對方損
    失。如買賣雙方皆已依約準備簽訂買賣本約，惟因雙方未能
    合意買賣契約內容時，則買方同意賣方退還本訂購單之預付
    訂金，不得向賣方為任何其他請求，本訂購單當然失效。(2)
    買方應攜帶有關證件及應付款項辦理簽約手續，同時付清簽
    約款…。(4)本單據僅供收到購買訂金之證明，其有關雙方買
    賣之一切條件，以簽約時之契約書為準。(5)簽約手續完妥後
    本單據自然失效。」之內容（見本院卷第7-8 頁），核僅係
    預約性質，至於本約之成立與否，仍須俟預約之履行，即雙
    方就本約必要之點是否一致而訂約，而原告所交付之100 萬
    元定金，應為立約定金。再依訂購單第1 條後段約定「如買
    賣雙方皆已依約準備簽訂買賣本約，惟因雙方未能合意買賣
    契約內容時，則買方同意賣方退還本訂購單之預付訂金，不
    得向賣方為任何其他請求，本訂購單當然失效。」，乃附有
    「於買賣雙方皆已依約準備簽訂買賣本約，因雙方未能合意
    買賣契約內容時」為解除條件，於條件成就時，訂購單之買
    賣預約當然失效。
  (二)本件依原告主張「原告就買賣價金付款方式、建材規格等事
    項詢問被告，被告回應均無法令原告滿意，且被告不將買賣
    契約交予原告審閱，致無法達成買賣契約之合意。」，及被
    告抗辯「原告於92年7 月23日向被告訂購房屋後，因不提供
    銀行貸款資料或要求換屋，反覆無常」等語，可見兩造於簽
    立訂購單之買賣預約後，皆已準備簽訂買賣本約，惟雙方就
    買賣契約內容無法達成合意，且被告已於94年9 月26日將系
    爭不動產出售予第三人，顯見於系爭不動產出售前兩造已經
    過相當期間均無法就契約內容達成合意，而未成立買賣本約
    ，堪認解除條件已成就，訂購單買賣預約之效力已因解除條
    件成就而當然消滅。原告依訂購單預約之約定，請求被告返
    還所受領之定金100 萬元應屬有據。
  (三)綜上所述，原告依訂購單契約之法律關係，請求被告給付原
    告100 萬元及自起訴狀繕本送達翌日即97年3 月19日起至清
    償日止，按年息5 ％計算之利息，為有理由，應予准許。
四、本件事證已臻明確，兩造其餘主張陳述及所提證據，經核與
    本件判決之結果均無影響，爰不另一一論述，併此敘明。
五、據上論結：本件原告之訴為有理由，依民事訴訟法第78條、
    第385 條第1 項前段，判決如主文。
中    華    民    國    97    年    6     月    27    日
                  民事第二庭    法  官  蔡寶樺
以上正本係照原本作成
如對本判決上訴，須於判決送達後20日內向本院提出上訴狀
中    華    民    國    97    年    6     月    27    日
                                書記官  李宛儒


司法院資訊處製作；財團法人民間司法改革基金會備份。
